臺灣桃園地方法院刑事判決　　　　　　　　　　　　　九十年度交訴字第一九五?
　　公　訴　人　臺灣桃園地方法院檢察署檢察官
　　被　　　告　丁○○　男　二.
　　　　　　　　　　　　住台中.
　　　　　　　　　　　　居桃園.
　　　　　　　　　　　　身分證.
右列被告因業務過失致死案件，經檢察官提起公訴（九十年度偵字第一八○二三號）
，本院判決如左：
    主  文
丁○○從事業務之人，因業務上之過失致人於死，處有期徒刑拾月。緩刑參年。
    事  實
一、丁○○係設於桃園縣桃園市○○○街八十五號一樓桃皇貨運股份有限公司所僱用
    之職業大貨車司機，為從事駕駛業務之人，其於民國九十年七月十八日零時五十
    分許，駕駛車號ＧＣ─二四六號大貨車搭載張永順、甲○○沿桃園縣蘆竹鄉○○
    路○段內側車道由竹圍往南崁交流道方向行駛時，原應注意遵守上開路段行車速
    度時速不得超過五十公里，而依當時天候晴、夜間有照明設備、視距良好、路面
    無缺陷、無障礙物等外界客觀情狀，並無不能注意之情事，竟疏未注意於此，貿
    然以時速八十公里以上之速度超速行駛，適有乙○○駕駛車號ＨＵ─二二○營業
    大貨車拖曳ＮＩ─四七號子車由桃園縣蘆竹鄉○○路○段三號大榮貨運公司駛出
    欲左轉往竹圍方向行駛，丁○○於八十公尺前發現乙○○駕駛上開全聯結車穿越
    道路之車前狀況，隨即開始反應，急踩煞車，仍因車速過快，煞車不及而迎面衝
    撞上開全聯結車之連結部位，並將該全聯結車撞斷後失控侵入對向車道撞及由戊○○所駕駛行駛於外側車道之車號ＤＺ─三一三五號自用小客車左前車頭，致張
    永順因胸背部遭夾擠經送長庚紀念醫院急救後仍不治死亡。
二、案經桃園縣警察局大園分局報告台灣桃園地方法院檢察署檢察官偵查起訴。
    理  由
一、訊據被告丁○○對於在右揭時地駕駛上開大貨車行經肇事路段時，因煞車不及而
    衝撞前方由乙○○所駕駛正穿越道路之全聯結車連結部位，並將該全聯結車撞斷
    後失控侵入對向車道撞及由戊○○所駕駛之自小客車致其大貨車右前座之隨車助
    手張永順胸背部遭夾擠經送醫不治死亡等情直承不諱，核與告訴人丙○○指訴、
    證人乙○○、甲○○、戊○○證述情節相符，並有道路交通事故調查報告表、肇
    事現場照片數張附卷可稽，被害人張永順因本件車禍，胸背部遭擠導致死亡一節
    ，除有長庚紀念醫院診斷證明書一紙在卷可憑外，亦經台灣桃園地方法院檢察署
    檢察官督同檢驗員到場相驗屬實，製有相驗屍體證明書、驗斷書及勘驗筆錄各乙
    份附卷可查。被告雖矢口否認涉有過失致死犯行，辯稱：在肇事路口前約五、六
    十公尺處有一個彎道，伊看不到肇事路口，等伊轉彎過去時才發現對方車輛橫在
    路口，距離伊僅約三十五公尺，伊煞車已來不及，伊時速約四十公里，因車上載
    有水果才煞不住云云。經查：據證人乙○○於警訊、本院調查時證稱：我駕駛營
    業大貨曳引車後拖子車從公司正門口出去直行欲左轉往機場方向行駛，我駕車出
    公司門口先看左方並無來車，就直行至安全島並減速看右方是否有來車，右方來
    車（ＤＺ─三一三五號自用小客車）有減速要讓我通過，於是我加油往前開欲左
    轉，那時我已左轉，方向盤欲轉正時就被丁○○駕駛之營業大貨車撞上；我從大
    榮公司出來欲左轉往竹圍方向行駛，出來時有打方向燈並有注意左方有無來車，
    當時我確定左方並無來車才緩慢前駛，依丁○○的煞車痕有六十九點五五公尺，
    他在八十公尺前就應該已經發現我正在穿越道路，這就表示他在現場一百一十公
    尺前我就已經開始穿越道路，我根本無法預見他會超速行駛，他的時速最少在八
    十公里以上等語；於本院另案九十年交訴字第一八五號九十一年三月十九日訊問
    時供稱：肇事路段是有些彎曲，但丁○○應該在一百公尺前就可以看到我，因為
    轉彎的地方距離我們公司出口約有二、三百公尺等語。證人戊○○於警訊、本院
    訊問時證稱：我駕駛自小客車由蘆竹往竹圍方向行駛於外側車道，行駛至肇事地
    點時，發現左方有聯結車自大榮貨運公司駛出，橫越馬路，行駛至分隔島時遭由
    竹圍往蘆竹方向行駛之大卡車撞及，聯結車當場斷成兩截，大卡車因失控衝向我
    的車道，撞到我的自小客車左前方，因當時大卡車漏油，所以我倒車十許公尺；
    我是桃園往竹圍方向行駛在外側車道，在一百公尺前我就看到大榮貨運公司的車
    子從公司內行駛出來，我就減速行駛，他開車出來時，我還沒看到對向車子開過
    來，後來我在路口三十公尺前停車讓大榮公司的車子先通過，這時就看到對向大
    貨車衝過來撞斷聯結車後失控衝向我車道，我確定大榮公司車子行駛出來後，尚
    未看到對向車道的大貨車等語。證人甲○○於警訊及本院訊問時證稱：我發現時
    車子已經撞到了，我不知道如何撞上，但在事故發生前我聽到丁○○說完了撞到
    了，之後就撞上了等語。證人即現場處理員警謝淵明於本院訊問時證稱：肇事路
    口竹圍往桃園方向前有些微彎道，轉彎前應該是看不到路口，但轉至中間時應該
    可以看到；於本院另案九十年交訴字第一八五號九十一年三月十九日審理時稱：
    我們接獲報案後到現場，車禍已發生，大貨車把子母車撞斷，證人戊○○所駕駛
    之自小客車前方亦被撞擊並自行倒退至後方，地面有很長的煞車痕，是大貨車留
    的，轉彎至肇事地點及大榮公司出口約距離二百公尺等語。是由上述證人之證詞
    、卷附現場圖及車禍現場相片參互以查，被告所駕駛之大貨車於距離肇事地點六
    十九點五公尺前出現煞車痕，可見其約於八十公尺以前即已發現乙○○全聯結車
    正在穿越道路中之狀況，隨即開始反應並踩煞車（以被告大貨車時速最少在八十
    公里，換算秒速每秒廿二公尺以上，加上發現危險狀況後之認知與猶豫空間，並
    扣除曹車車頭至後輪之概估距離推算），亦可推知乙○○全聯結車車頭開始進入
    道路穿越時，被告大貨車距離肇事現場最少在一百一十公尺以上（以乙○○全聯
    結車於夜間進入道路開始穿越至遠處之被告察覺最少需一至二秒，及被告大貨車
    時速最少在八十公里以上估量）。從而被告辯稱：其車速僅有四十公里，因滿載
    水果始無法煞停云云，顯屬虛妄，不足採信。另姑不論被告辯稱其行經彎道無法
    看到前方肇事路口之狀況，迨轉彎後距離肇事路口僅三十五公尺，煞車已來不及
    一節是否屬實，惟其行駛於彎道無法看到前方人車狀況，更應減速慢行作隨時停
    車之準備，以避免危險之發生，反以時速八十公里以上之高速行駛，已見違失，
    且證人乙○○、處理員警謝淵明均一致陳稱彎道距離肇事路口約有二百公尺，核
    與另案本院九十年交訴字第一八五號所附地檢署相驗卷第十四頁肇事路段相片所
    示現場道路情形相符，被告此部分之辯解核與現場事證不符，亦不足採。從而本
    件肇事過程應為：被告駕駛大貨車，夜間於限速五十公里之路段以八十公里以上
    之高速嚴重超速行駛，前駛至距離肇事地點約八十公尺前，發現乙○○駕駛全聯
    結車正在穿越道路中，隨即開始反應，急踩煞車，仍因速度過快，煞車不及，衝
    撞該全聯結車而肇事，並失控侵入對向車道，撞及由戊○○所駕駛之自用小客車
    。按行車速度應依標誌或標線之規定，道路交通安全規則第九十三條第一項定有
    明文，被告係職業大貨車駕駛人，考領有駕駛執照，當熟諳此相關交通法令之規
    定，並注意遵守及之，而依卷附道路交通事故調查報告表所載肇事路段限速為五
    十公里，車禍當時之天候晴朗、路面無缺陷、無障礙物、視距良好等外界客觀情
    狀，並無不能注意之情事，乃竟以八十公里以上之高速行駛以致煞車不及而肇事
    ，造成被害人張永順當場遭擠壓死亡，被告對被害人張永順死亡之結果，顯應負
    過失責任，且其間亦存有相當因果關係，至為灼然。至公訴人雖以乙○○駕駛全
    聯結車行至無號誌之交岔路口時，支線道車未暫停讓幹道車先行，認其亦有過失
    ，並援引偵查卷附桃園縣區車輛行車事故鑑定委員會之意見為據。惟按路權之主
    張，應以道路使用人雙方接近衝突地點之先後，相差不遠時，始有衡酌之餘地，
    否則非僅不符公平正義原則，對於正常交通運行之干擾及妨害尤甚，此由道路交
    通安全規則第一百零二條第六款之立法意旨，亦可了然。本件乙○○駕駛全聯結
    車穿越道路之情形，係屬正常通行車輛於安全距離範圍內均可以預見及防範，其
    對於遠在一百一十公尺以外之被告大貨車動態，實難預見，更不可能課以就此停
    讓俟該路段全無其他車通行時始得通過之義務。況倘被告大貨車倘能依速限五十
    公里之時速行駛，最多僅需三十公尺之安全距離（含反應及煞車）即可免於肇事
    ，而被告至少於八十公尺前即發現前方狀況開始煞車，其顯有餘裕減速煞停，以
    避卻本件事故之發生，則乙○○所駕駛之全聯結車縱屬支線道車，其正常且依規
    定使用道路之行為，自不得認其有何疏於注意之處，而可將本件車禍原因歸咎之
    。從而，桃園縣區車輛行車事故鑑定委員會九十府車鑑桃字第九○一一九一號函
    所附認乙○○駕駛全聯結車由支線道駛出左轉彎未讓幹道車先行之鑑定意見，容
    非可採。是以本件應認乙○○駕駛全聯結車開始穿越道路時，難以預見告訴人丁○○大貨車嚴重超速之危險情況，致無從防範，雖發生不幸意外，惟其已盡行車
    注意之責任，並無肇事因素。本件經送臺灣省車輛行車事故覆議委員會覆議結果
    ，亦同此認定，此有該會九十一年二月一日府覆議字第九○二八三五號函乙件附
    於本院卷內可稽。綜上，本件事證明確，被告過失犯行堪以認定。
二、核被告因業務上之過失致被害人死亡，所為係犯刑法第二百七十六條第二項之業
    務過失致人於死罪。爰審酌被告就本件車禍之過失程度甚重、犯罪所生危害匪淺
    、肇事後業由受雇之桃皇通運股份有限公司賠償被害人家屬之損失，此據被害人
    家屬丙○○委任代理人李漢中律師於本院九十年交訴字第一八五號九十一年三月
    五日訊問時陳明在卷，及其犯後態度等一切情狀，量處如主文所示之刑。又被告
    前未曾受有期徒刑以上刑之宣告，有台灣高等法院被告全國前案紀錄表一紙附卷
    可考，素行尚端，其因一時駕車失慎偶罹刑典，經此偵審程序及科刑教訓後，日
    後駕駛車輛當知所警惕，信無再犯之虞，本院認其所宣告之刑以暫不執行為適當
    ，爰併宣告緩刑三年，以啟自新。
據上論斷，應依刑事訴訟法第二百九十九條第一項前段、刑法第二百七十六條第二項
、第七十四條第一款、罰金罰鍰提高標準條例第一條前段、第二條，判決如主文。本
案經檢察官潘怡華到庭執行職務。
中    華      民      國      九十一      年      七      月    十八    日
                                      臺灣桃園地方法院刑事第五庭
                                          審判長法  官  江振義
                                                法  官  江德民
                                                法  官  鍾淑慧
右正本證明與原本無異。
如不服本判決，應於判決送達後十日內，向本院提出上訴狀。
                                                書記官  蕭琪男
中    華      民      國      九十一      年     七      月    二十二   日
附論罪科刑依據之法條：
刑法第二百七十六條
因過失致人於死者，處二年以下有期徒刑、拘役或二千元（現已提高十倍為二萬元）
以下罰金。
從事業務之人，因業務上之過失犯前項之罪者，處五年以下有期徒刑或拘役得併科三
仟元（現已提高十倍為三萬元）以下罰金。
